【裁判字號】    90,訴,1193
【裁判日期】    901126
【裁判案由】    強盜等
【裁判全文】
臺灣臺南地方法院刑事判決                          九十年度訴字第一一九三號
    公  訴  人  臺灣台南地方法院檢察署檢察官
    被      告  甲○○
    右一 被告
    指定辯護人  本院公設辯護人  乙○○
    被      告  丁○○
    被      告  丙○○
    被      告  戊○○
    右三被告共同
    選任辯護人  王進輝
右列被告因懲治盜匪條例案件，經檢察官提起公訴（九十年度偵字第八三六０號），
及移送併案審理（九十年度偵字第八三六五、九０二六、五七三八號），本院判決如
左：
    主  文
甲○○意圖為自己不法之所有，以強暴致使不能抗拒，而取他人之物，處有期徒刑柒
年貳月；又連續在公眾得出入之場所賭博財物，處罰金銀元貳仟元，如易服勞役，以
銀元參佰元折算壹日，如附表編號壹賭博性電動玩具參台（含ＩＣ板參片）沒收。
丁○○、戊○○共同違反電子遊戲場業管理條例第十五條未依本條例規定辦理營利事
業登記者不得經營電子遊戲場業之規定，各處拘役伍拾日，如易科罰金，均以銀元參
佰元折算壹日；如附表編號壹賭博性電動玩具參台（含ＩＣ板參片）沒收。
丙○○共同連續違反電子遊戲場業管理條例第十五條未依本條例規定辦理營利事業登
記者不得經營電子遊戲場業之規定，處有期徒刑肆月，如易科罰金，以銀元參佰元折
算壹日；如附表編號壹、貳、參、肆賭博性電動玩具拾台（含ＩＣ板拾片）沒收。
    事  實
一、按「未依本條例規定辦理營利事業登記者，不得經營電子遊戲場業」，電子遊戲
    場業管理條例第十五條定有明文。詎丙○○未依上開規定辦理營利事業登記取得
    電子遊戲場業之營業執照，竟基於概括之犯意，先後於附表所示之時間、地點擺
    設如附表所示之賭博性電動玩具供不特定之人玩打而互相賭博財物。丁○○則係
    台南市○○○街二三五號「新好鄰居便利商店」之負責人，因貪圖不法利益，自
    民國九十年五月十五日起，以每月新台幣（下同）三千元之代價，出租店內一小
    部分空間，供丙○○擺設賭博性電動玩具三台。丁○○並僱用戊○○擔任店員，
    除負責販賣商店內之物品外，並兼負責前揭電動玩具之開分、兌換金錢等工作。
    丙○○、丁○○、戊○○三人未經政府許可取得電子遊戲場之營業執照，即共同
    在「新好鄰居便利商店」以前揭電動玩具營業，並共同基於概括犯意聯絡，提供
    前揭賭博性電動玩具供不特定人玩打而互相賭博財物多次。
二、甲○○基於概括之犯意，於九十年六月間，到「新好鄰居便利商店」玩賭電動玩
    具，以一比一之方式，開二百分，玩賭後押中贏得八百分，向不詳年籍之店員（
    此次非戊○○）兌換賭資八百元。甲○○又承前揭犯意，於九十年七月二十八日
    四時許，酒後（但精神狀態仍處於有責任能力之狀態）至「新好鄰居便利商店」
    玩賭電動玩具，由店員戊○○收取賭資後，開分供甲○○玩賭，惟甲○○因玩賭
    輸了五千五百元，心有不甘，竟意圖為自己不法之所有，喝令「我要搶劫！把錢
    拿出來！」，並以一手勒住店員戊○○之脖子，另一手矇住戊○○之雙眼，將戊○○壓制在地板上，並欲將戊○○拖至儲藏室內，戊○○不從，奮力抵抗，二人
    於拉扯打鬥間，撞破冷凍櫃之玻璃，致戊○○之手遭破碎之玻璃割傷，血流如注
   （傷害及毀損部分未據告訴），戊○○逃進儲藏室內躲藏，並將儲藏室之門反鎖
    ，已無抵抗能力，甲○○見狀即至櫃台翻箱倒櫃，搜刮財物，取走店內現金二千
    元，欲逃逸時，適員警據報到場，將甲○○捕獲，警方並查扣電動玩具三台。
三、案經台南市警察局第四分局報告台灣台南地方法院檢察署檢察官偵查起訴及移送
    併案審理。
理  由
一、訊據被告丁○○、丙○○、戊○○、均矢口否認右揭犯行；被告甲○○僅坦承賭
    博之事實，惟矢口否認有強盜意圖。被告丁○○辯稱：他只是出租一部分場地給
    丙○○擺設電動玩具，以供展售用，並沒有供人娛樂，也沒有供人賭博云云。被
    告丙○○辯稱：他只是擺設電動玩具以供展售之用，並沒有供人娛樂及玩賭云云
    。被告戊○○辯稱：電動玩具只是供展售用，九十年七月二十八日，被告甲○○
    進來，他只是開分給甲○○試打，並沒有收錢云云。被告甲○○辯稱：他是因為
    見店員戊○○態度不好，才與之發生爭吵，並不是故意強盜金錢云云。
二、經查：
（一）被告丁○○、丙○○、戊○○部分：
  １、被告丁○○、丙○○二人確係共同擺設賭博電動玩具，違法經營電子遊藝場，
      且供不特定人賭博財物，並非單純擺設以供展售之用，且被告甲○○曾於九十
      年六月間至該店玩賭，贏得賭金等情，業據被告甲○○供承在卷（見四四０號
      警卷頁１、２甲○○九十年七月二十八日筆錄；八三六０號偵查卷頁５、二十
      六、二十七；本院九十年十月八日審判筆錄），並有賭博性電動玩具扣案可證
      ，互核相符。
  ２、又查電動玩具之買者有固定客戶，一般人去便利商店買日用品，會順便買一台
      數萬元之賭博電動玩具的機率顯然甚低，可謂係接近於零，被告丙○○何用向
      被告丁○○之便利商店承租場地，以供展售之用？縱始真係供展售之用，亦不
      用隨時插著電源，只要俟有意承買之客人前來時，再插電供其試打即可，以節
      省電費開支，被告丁○○、丙○○所辯均大悖於常情，礙難採信。
  ３、被告戊○○雖於檢察署偵查中、本院審理中矢口供稱電動玩具只是供展售用，
      並沒有收錢云云。然查被告戊○○於警訊中已供承確有向被告甲○○收錢、開
      分，供其玩賭之事實，卻無片語隻字提及電動玩具係供展售之用（見四四０號
      警卷頁７戊○○九十年七月二十八日筆錄）。被告戊○○所辯衡情無非是配合
      其僱主丁○○原先之辯詞，以圖共同卸責，自不足採。
  ４、此外，復有電動玩具扣案及贓物認領保管單、現場照片、營利事業登記證、租
      賃契約書等在卷可稽。綜前所述，被告丁○○、丙○○、戊○○三人之犯行均
      堪認定。
（二）被告甲○○部分：
  １、連續普通賭博罪部分：
      此部分之犯行，業據被告甲○○供承在卷（見四四０號警卷頁１、２甲○○九
      十年七月二十八日筆錄；八三六０號偵查卷頁５、二十六、二十七；本院九十
      年十月八日審判筆錄），並有賭博性電動玩具扣案可證，互核相符，足堪認定
      。
  ２、懲治盜匪條例第五條第一項第一款之盜匪罪部分：
      此部分之犯行，業據被告甲○○供承在卷（見四四０號警卷頁２正、背面甲○○九十年七月二十八日筆錄；九十年度聲羈二二四號卷頁４、５承認制伏戊○○；本院九十年九月二十五日筆錄承認有勒住戊○○之脖子），並據被告即盜
      匪罪之被害人戊○○於警訊時、本院審理中指訴甚詳（見四四０號警卷頁７背
      面；本院九十年十月八日筆錄指稱被告甲○○勒住脖子、拉頭髮，當時受傷快
      昏倒了，沒能力和甲○○對抗）。復經檢察官勘驗案發時商店內之監視器錄影
      帶，被告甲○○數次在櫃檯後方，前後上下地翻箱倒櫃，搜刮金錢，且其動作
      甚為自然，並未達到酒醉行動不穩之情形，此有錄影帶扣案可證，並經檢察官
      製作勘驗筆錄附卷可參（見八三六０號偵查卷頁三十二），此勘驗筆錄亦經本
      院於九十年十月八日審理時提示予被告甲○○。 綜上所查事 證，已經明確，
      被告甲○○上開辯解，並非足採，其犯行堪以認定。
三、按「現行懲治盜匪條例，係經立法程序於四十六年六月五日修正公布施行，將原
    第八條及第十條之規定予以刪除，原第九條改為第八條，第十一條改為第九條；
    經考上開刪除原第十條「施行期間定為一年，必要時得以命令延長」有關限時法
    規定之立法本意，係為期遏止盜風，改善治安，認本條例第一條至第七條及原第
    九條均仍有施行之必要，因將本條例由限時法改為經久施行之常態性刑事特別法
    ，並重新調整條次，形式上雖稱修正，實質上，已具重新全部立法之性質，故本
    條例修正前，雖有數次命令延長已逾期，仍非可認為已經失效」，最高法院著有
    八十九年度台上字第八四０號判決足參。再按「懲治盜匪條例於四十六年修正時
    ，其立法意旨，係認為本條例有長時期施行之必要，爰刪除第十條關於施行期間
    為一年之規定，將限時法修正為常態之特別法，另將第十一條修正為第九條，規
    定本條例自公布日施行，此所謂「本條例」係指四十六年六月五日公布之常態特
    別法而言，非指三十三年四月八日公布之限時法。修正後之常態特別法條文既自
    四十六年六月五日施行，即與修正前之限時法條文完全區隔，雖名為「修正」，
    實等同於「制定」，從而修正前之條文是否經合法延長施行期間，並不影響四十
    六年六月五日公布之本條例」，最高法院著有八十九年度台上字第五三六號判決
    足參。是以本件被告甲○○之指定辯護人所稱本案之起訴法條懲治盜匪條例業已
    失效云云，參諸上開最高法院之見解，當係誤會，茲予以說明之。
四、核被告等人所為：
（一）被告丁○○、丙○○、戊○○部分：
      按「未依本條例規定辦理營利事業登記者，不得經營電子遊戲場業」，電子遊
      戲場業管理條例第十五條定有明文。被告丙○○未依上開規定辦理營利事業登
      記取得電子遊戲場業之營業執照，竟基於概括之犯意，先後於附表所示之時間
      、地點擺設如附表所示之賭博性電動玩具供不特定之人玩打而互相賭博財物，
      係犯刑法第二百六十六條第一項前段之普通賭博罪及犯電子遊戲場業管理條例
      第二十二條之罪。被告丙○○所犯如附表編號２、３、４之犯行，雖未為起訴
      書所論列，惟此與起訴部分即編號１部分屬連續犯之關係，屬裁判上一罪之同
      一案件，為起訴效力所及，本院依法自應予以審究。被告丁○○、戊○○就在
      「新好鄰居便利商店」出租店內一小部分空間，未經政府許可取得電子遊戲場
      之營業執照，供被告丙○○擺設賭博性電動玩具，被告丁○○並僱用被告戊○○擔任店員負責前揭電動玩具之開分、兌換金錢等工作，提供前揭賭博性電動
      玩具供不特定人玩打而互相賭博財物多次，均係犯刑法第二百六十六條第一項
      前段之普通賭博罪及犯電子遊戲場業管理條例第二十二條之罪。被告丁○○、
      丙○○、戊○○三人間就「新好鄰居便利商店」部分之犯罪事實，即刑法第二
      百六十六條第一項前段之普通賭博罪及犯電子遊戲場業管理條例第二十二條之
      罪，有犯意聯絡及行為分擔，皆為共同正犯。被告丙○○所犯刑法第二百六十
      六條第一項前段之普通賭博罪及犯電子遊戲場業管理條例第二十二條之罪，各
      係時間緊接，手法相近，構成要件相同，各為連續犯，依刑法第五十六條之規
      定論以一罪，即連續普通賭博罪、連續犯電子遊戲場業管理條例第二十二條之
      罪。被告丁○○、戊○○就在「新好鄰居便利商店」所犯刑法第二百六十六條
      第一項前段之普通賭博罪，係時間緊接，手法相近，構成要件相同，各為連續
      犯，依刑法第五十六條之規定論以一罪，即連續普通賭博罪。被告丙○○所犯
      連續普通賭博罪、連續犯電子遊戲場業管理條例第二十二條之罪，有方法行為
      、目的行為之關係，屬牽連犯，依刑法第五十五條之規定從一重罪即連續犯電
      子遊戲場業管理條例第二十二條之罪處斷。被告丁○○、戊○○所犯連續普通
      賭博罪、犯電子遊戲場業管理條例第二十二條之罪，有方法行為、目的行為之
      關係，屬牽連犯，依刑法第五十五條之規定從一重罪即犯電子遊戲場業管理條
      例第二十二條之罪處斷。
（二）被告甲○○部分：
      被告甲○○到「新好鄰居便利商店」玩賭電動玩具，係犯刑法第二百六十六條
      第一項前段之普通賭博罪；竟意圖為自己不法之所有，以上開如事實欄所示對
      戊○○施加強暴之方式，致戊○○無抵抗能力，搜刮財物，取走店內現金二千
      元，係犯懲治盜匪條例第五條第一項第一款之盜匪罪。被告甲○○連續二次賭
      博之行為，時間緊接，手法相近，構成要件相同，為連續犯，依刑法第五十六
      條之規定論以一罪，即連續普通賭博罪。被告甲○○所犯連續普通賭博罪與盜
      匪罪之間，犯意個別，行為互殊，為數罪，應依刑法第五十條之規定分論併罰
      。
（三）爰分別審酌被告各人之犯罪之動機、目的、手段、所生損害、所得利益、其品
      行智識程度、生活狀況、與被害人平日關係、犯罪後態度等一切情狀，各處如
      主文所示之刑，並分別諭知易科罰金、易服勞役之折算標準，以資懲儆（但被
      告甲○○盜匪罪所處有期徒刑柒年貳月部分，依法不得易科罰金、易服勞役，
      故未諭知易科罰金或易服勞役之折算標準）。就被告甲○○、丁○○、戊○○
      ，如附表編號壹賭博性電動玩具參台（含ＩＣ板參片），依刑法第二百六十六
      條第二項之規定宣告沒收。就被告丙○○，如附表編號壹、貳、參、肆賭博性
      電動玩具拾台（含ＩＣ板拾片），依刑法第二百六十六條第二項之規定宣告沒
      收。至於盜匪所得二千元，已由丁○○於警訊中領回（見四四０號警卷頁九）
      ，爰不另為發還之諭知，附此敘明。
五、據上論斷，應依刑事訴訟法第二百九十九條第一項前段、懲治盜匪條例第五條第
    一項第一款、第八條，電子遊戲場業管理條例第二十二條、第十五條，刑法第十
    一條前段、第二百六十六條第一項前段、第二項、第二十八條、第五十六條、第
    五十五條、第四十一條第一項前段、第四十二條第二項、第五十條，罰金罰鍰提
    高標準條例第一條前段、第二條判決如主文。
六、本案經檢察官王森榮到庭執行職務。
中      華      民      國      九十      年      十一      月    二十六日
                              臺灣臺南地方法院刑事第一庭
                                    法  官   蘇義洲
右正本證明與原本無異。
如不服本判決，應於判決送達後十日內向本院提出上訴狀( 應附繕本 )。
                                    書記官   岑  玢
中      華      民      國      九十      年      十二      月    五    日
九十年度訴字第一一九三號案件附表：
┌──┬────────┬─────────┬─────┬───────┐
│編號│時間(民國年月日)│  地          點  │工      具│偵  查  案  號│
├──┼────────┼─────────┼─────┼───────┤
│一  │90年５月日起至│台南市○○○街二三│賭博性電玩│90年度偵字第八│
│    │７月日        │五號，好鄰居便利商│三台      │三六０號      │
│    │                │店                │          │              │
├──┼────────┼─────────┼─────┼───────┤
│二  │90年６月初至９月│台南市○○路三八一│賭博性電玩│90年度偵字第九│
│    │                │號一樓，吉發娛樂用│二台      │０二六號      │
│    │                │品商行            │          │              │
├──┼────────┼─────────┼─────┼───────┤
│三  │90年６月初至９月│台南市○○路四三０│賭博性電玩│90年度偵字第五│
│    │                │號一樓，吉順娛樂用│三台      │七三八號      │
│    │                │品商行            │          │              │
└──┴────────┴─────────┴─────┴───────┘
┌──┬────────┬─────────┬─────┬───────┐
│四  │90年６月初至９月│台南市○○路二二０│賭博性電玩│90年度他字第三│
│    │                │號，吉富娛樂用品商│二台      │一四號、90年度│
│    │                │行                │          │偵字第八三六五│
│    │                │                  │          │號            │
└──┴────────┴─────────┴─────┴───────┘
附錄本案論罪科刑法條全文：
刑法第二百六十六條第一項前段、電子遊戲場管理條例第二十二條、懲治盜匪條例第
五條第一項第一款
中華民國刑法第二百六十六條第一項前段（普通賭博罪）
在公共場所或公眾得出入之場所賭博財物者，處一千元以下罰金。但以供人暫時娛樂
之物為賭者，不在此限。
電子遊戲場業管理條例第二十二條
違反第十五條規定者，處行為人一年以下有期徒刑、拘役或科或併科新台幣五十萬元
以上二百五十萬元以下罰金。
懲治盜匪條例第五條第一項第一款（普通盜匪罪）
有左列行為之一者，處無期徒刑或七年以上有期徒刑：
一  意圖為自己或第三人不法所有，以強暴、脅迫、藥劑、催眠術或他法，致使不能
    抗拒而取他人之物或使其交付者。
二  發掘墳墓而盜取殮物者。
三  藏匿或包庇盜匪者。


司法院資訊處製作；財團法人民間司法改革基金會備份。
